【裁判字號】    97,消債更,314
【裁判日期】    970616
【裁判案由】    更生事件
【裁判全文】
臺灣臺北地方法院民事裁定           97年度消債更字第314號
聲  請  人
即  債務人  甲○○
上列當事人因消費者債務清理事件聲請更生及保全處分，本院裁
定如下：
    主  文
更生及保全處分之聲請均駁回。
聲請費用由聲請人負擔。
    理  由
一、按債務人對於金融機構因消費借貸、自用住宅借款、信用卡
    或現金卡契約而負債務，在聲請更生或清算前，應提出債權
    人清冊，以書面向最大債權金融機構請求協商債務清償方案
    並表明共同協商之意旨，消費者債務清理條例第151條第1項
    定有明文。次按債務人與金融機構協商成立者，不得聲請更
    生或清算，但因不可歸責於己之事由，致履行顯有重大困難
    者，不在此限；本條例施行前，債務人依金融主管機關協調
    成立之中華民國銀行公會會員辦理消費金融案件無擔保債務
    協商機制與金融機構成立之協商，準用前項之規定，同條例
    第151條第5項、第6項分別定有明文。又聲請更生或清算不
    合程式或不備其他要件者，法院應以裁定駁回之，但其情形
    可以補正者，法院應定期間先命補正，復為同條例第8條所
    明定。再按法院就更生或清算之聲請為裁定前，得因利害關
    係人之聲請或依職權，以裁定為保全處分，本條例第19條第
    1項另定有明文，惟該項保全處分，係法院為防杜債務人之
    財產減少，維持債權人間之公平受償及使債務人有重建更生
    之機會，所為暫時之處分行為，自應以聲請更生或清算程序
    存在，始有保全處分之必要。
二、查本件聲請人向本院聲請更生及保全處分，雖主張：其曾以
    書面向金融機構請求共同協商債務清償方案，協商成立，惟
    因不可歸責於聲請人之事由致履行原協商內容顯有重大困難
    ，且其無擔保或無優先權之債務總額未逾新臺幣（下同）1,
    200萬元，復未經法院裁定開始清算程序或宣告破產，而且
    因美商花旗銀行股份有限公司、安泰商業銀行股份有限公司
    已聲請強制執行對聲請人扣薪12,884元，又民國97年5月29
    日起華南商業銀行股份有限公司將聲請人每月薪資轉帳金額
    31,327元全部抵銷清償債務，以致聲請人生活費用不足，須
    聲請保全處分云云。惟查：聲請人對於金融機構因消費借貸
    、自用住宅借款、信用卡或現金卡契約而負債務，雖曾依金
    融主管機關協調成立之中華民國銀行公會會員辦理消費金融
    案件無擔保債務協商機制與金融機構成立協商，惟並未與無
    擔保債權人美商花旗銀行股份有限公司、香港商香港上海匯
    豐銀行股份有限公司依上開協商機制成立協商，亦未於消費
    者債務清理條例施行後以書面向最大債權銀行香港商香港上
    海匯豐銀行銀行股份有限公司請求與全體金融機構債權人共
    同協商債務清償方案並表明共同協商意旨，有聲請人提出之
    財產及收入狀況說明書、債權人清冊、協議書在卷可稽，是
    本件聲請人聲請更生，顯未遵循消費者債務清理條例第151
    條第1項之規定與全體金融機構債權人先行債務協商之機制
    ，且上開欠缺又屬無從補正，依上說明，自應駁回其更生之
    聲請。再本件更生之聲請既因違反本條例第151條第1項、第
    8條之規定予以駁回，則債務人保全處分之聲請即失所附麗
    ，應一併駁回，爰裁定如主文。
中    華    民    國    97    年    6     月    16    日
                           臺灣臺北地方法院民事庭
                               法      官  范智達
上為正本係照原本作成
如不服本裁定，應於裁定送達後10日內，以書狀向本院提出抗告
，並繳納抗告費新臺幣1千元
中    華    民    國    97    年    6     月    16    日
                                書  記  官  李文龍


司法院資訊處製作；財團法人民間司法改革基金會備份。
